臺灣雲林地方法院刑事判決
110年度訴字第637號
公  訴  人  臺灣雲林地方檢察署檢察官
被      告  陳郁蓁


公設辯護人  本院公設辯護人許俊雄
上列被告因違反毒品危害防制條例案件，經檢察官提起公訴（11
0年度偵字第7857、8340號），本院判決如下：
    主  文
陳郁蓁販賣第二級毒品，處有期徒刑參年。
扣案如附表編號14所示之物沒收；未扣案之犯罪所得新臺幣肆萬
柒仟元沒收，於全部或一部不能沒收或不宜執行沒收時，追徵其
價額。
    犯罪事實
陳郁蓁明知甲基安非他命係毒品危害防制條例第2條第2項第2款
列管之第二級毒品，依法不得持有及販賣，竟基於販賣第二級毒
品以營利之犯意，於民國110年7月27日前一週，持用附表編號14
所示之行動電話，透過通訊軟體MESSENGER與張勝國約定以新臺
幣（下同）4萬7,000元之代價，販賣重量約1兩之甲基安非他命
予張勝國，嗣陳郁蓁於110年7月27日某時許，利用不知情之貨運
公司，自桃園市中壢區之飛狗巴士中壢民族站，寄送重量約1兩
之甲基安非他命1袋至雲林縣斗南鎮斗南交流道下之「口鴻檳榔
攤」，張勝國旋於寄出後某時，在「口鴻檳榔攤」領收上開甲基
安非他命後，再陸續親自或透過友人匯款4萬7,000元至陳郁蓁所
使用之華南商業銀行000-000000000000號帳戶內，以此方式完成
販賣第二級毒品甲基安非他命之交易。
    理  由
一、認定犯罪事實所憑之證據及理由：
  ㈠、上開犯罪事實，業經被告陳郁蓁於警詢、偵訊、本院準備
      程序及審理時，均坦承不諱（偵7857卷第15頁至第27頁、
      第131頁至第137頁、第171頁至第177頁、第229頁至第231
      頁；偵8340卷第17頁至第27頁；本院訴卷第63頁、第132
      頁），核與證人張勝國於警詢、偵訊時之證述相符（偵78
      57卷第52頁至第54頁、第119頁至第122頁、第141頁至第1
      48頁），並有嘉義縣警察局刑警大隊搜索、扣押筆錄暨扣
      押物品目錄表、扣押物品收據各2份（偵7857號卷第61頁
      至第69頁、第73頁至第79頁）、扣案物照片9幀（偵7857
      號卷第85頁至第89頁；偵8340卷第129頁至第133頁）、嘉
      義縣警察局刑事警察大隊偵三隊偵辦刑案黏貼表1份（含
      通訊軟體messenger對話紀錄載圖及被告資訊截圖共14張
      ，偵7857卷第101頁至第107頁；偵8340卷第117頁至第127
      頁）、被告手機擷圖照片4幀（偵7857卷第91頁至第97頁
      ；偵8340卷第107頁至第113頁）、被告社群軟體facebook
      資訊截圖2幀（偵7857卷第99頁；偵8340卷第115頁）、戶
      名張勝國之日盛國際商業銀行虎尾分行帳號000-00000000
      -000號帳戶證券活期儲蓄存摺封面及內頁1份（偵7857號
      卷第57頁、第125頁至第128頁；偵8340號卷第71頁至第73
      頁）、張勝國提供之網路轉帳截圖2幀（偵7857卷第55頁
      、第123頁；偵8340卷第69頁）、華南商業銀行股份有限
      公司110年12月17日營清字第1100041057號函1紙暨所附戶
      名陳朝山、帳號000-00-000000-0號帳戶開戶資料及帳戶
      交易明細1份（本院訴卷第73頁至第80頁）等在卷可稽，
      並有如附表編號14所示之物扣案為證，足認被告任意性之
      自白與事實相符，堪可採信。　　
　㈡、販賣毒品係嚴重違法行為，非可公然為之，亦無公定之價
      格，不論任何包裝，均可任意分裝增減分量，而每次買賣
      之價量，亦可能隨時依雙方間之關係深淺、資力、需求量
      及對行情之認知、來源是否充裕、查緝是否嚴緊，購買者
      被查獲時供述購買對象之可能性風險之評估等，因而異其
      標準，並機動調整，非可一概而論，販賣毒品者從「價差
      」、「量差」或「調整純度」謀取利潤方式雖有差異，然
      其圖利之目的則屬相同，且政府取締販賣毒品嚴格，取得
      不易，對於販賣者之處罰亦重，苟無利可圖，應無甘冒被
      查緝法辦重刑之危險而平白為無償轉讓毒品之可能。查被
      告與張勝國間為有償毒品交易，且被告於本院審理時坦承
      本件販賣毒品的獲利是賺一些施用毒品的量等語（見本院
      訴卷第141頁），足認被告確有營利之販賣意圖至明。 　
  ㈢、綜上所述，本案事證明確，被告犯行堪以認定，自應依法
      論科。
二、論罪科刑：
  ㈠、核被告所為，係犯毒品危害防制條例第4條第2項之販賣第
      二級毒品罪。
　㈡、刑之加重：
　　　被告前因違反毒品危害防制例案件，經臺灣桃園地方法院
      以108年度桃簡字第2484號判決判處有期徒刑3月確定，於
      109年6月1日易科罰金執行完畢。被告於前開徒刑執行完
      畢後5年內再犯本案，為累犯。本院考量被告前案所犯雖
      與本案論罪之罪質、罪名不同，然其前因施用毒品輕罪，
      易科罰金執行完畢後，又再犯同為毒品犯罪，且情節更重
      之販賣第二級毒品罪，顯見前案執行結果不足使被告警惕
      收斂，又其販賣第二級毒品之犯行，既依刑法第59條酌減
      其刑（詳後述），被告所受刑罰並無超過其應負擔罪責之
      情形，故除無期徒刑部分依法不得加重外，應依刑法第47
      條第1項規定，加重其刑。
  ㈢、刑之減輕：
　　1.被告於偵查及本院審理時對上開販賣甲基安非他命之犯行均自白不諱，依毒品危害防制條例第17條第2項規定，應減輕其刑。
　　2.按犯罪之情狀顯可憫恕，認科以最低度刑仍嫌過重者，得酌量減輕其刑，刑法第59條定有明文。觀其立法理由略以：本條所謂「犯罪之情狀可憫恕」，自係指裁判者審酌刑法第57條各款所列事項以及其他一切與犯罪有關之情狀之結果，認其犯罪足堪憫恕者而言。又刑法第59條規定，犯罪之情狀可憫恕者，得酌量減輕其刑，同法第57條規定，科刑時應審酌一切情狀，尤應注意左列事項（共10款）為科刑重輕之標準，適用上固有區別，惟所謂「犯罪之情狀」與「一切情形」云云，並非有截然不同之領域，於裁判上酌減其刑時，應就犯罪一切情狀（包括第57條所列舉之10款事項），予以全盤考量，審酌其犯罪有無可憫恕之事由（即判例所稱有特殊之原因與環境等等，在客觀上足以引起一般同情，以及宣告法定最低度刑，是否猶嫌過重），以為判斷。故適用第59條酌量減輕其刑時，並不排除第57條所列舉10款事由之審酌，惟其程度應達於確可憫恕，始可予以酌減（最高法院70年度第6次刑事庭會議決議意旨參照）。毒品危害防制條例第4條第2項於109年1月15日修正公布，並自同年7月15日施行，修正後規定販賣第二級毒品者，提高最輕本刑為有期徒刑至10年以上，然同為販賣第二級毒品之人，其原因動機不一，犯罪情節未必盡同，或有大盤毒梟者，亦有中、小盤之分，或僅因自己亦為吸毒者，為賺取施用毒品之量差而販賣毒品者，其販賣行為所造成危害社會之程度自屬有異，法律科處此類犯罪，所設之法定最低本刑卻相同，不可謂不重。於此情形，倘依其情狀處以較輕之徒刑，即足以懲儆，並可達防衛社會之目的者，自非不可依客觀之犯行與主觀之惡性二者加以考量其情狀，是否有可憫恕之處，而適用刑法第59條之規定酌量減輕其刑，期使個案裁判之量刑，能斟酌至當，符合比例原則。查被告前雖有施用毒品經觀察勒戒及法院判刑之前案紀錄，惟未曾有因販賣毒品案件經偵查機關偵查、起訴或法院判刑之前案紀錄，被告本次為賺取施用毒品之量差，而觸犯最低本刑為10年以上有期徒刑之重罪，考量被告於偵查及審理時均坦認犯行，尚知悔悟，且本件販賣毒品之對象僅1人，次數僅1次，販賣金額雖為4萬7,000元，惟只賺取施用毒品之量差，犯罪情節非鉅，相對於長期大量販賣毒品牟取暴利之毒梟而言，被告對社會治安及國民健康之危害顯然較小，然被告經依累犯規定加重（無期徒刑部分，依法不得加重），再依毒品危害防制條例第17條第2項減輕其刑後，被告最低刑度為5年1月，仍屬情輕法重，在客觀上足以引起一般人之同情，本院斟酌上情，爰適用刑法第59條規定減輕其刑。
　㈣、被告有上開加重及減輕之事由，依刑法第70條、第71條第1
      項規定，先加重後遞減之。　　
  ㈤、爰以行為人之責任為基礎，審酌被告明知毒品會嚴重戕害
      施用者之健康，更可能因施用毒品導致家財散盡、或為購
      買毒品鋌而走險，有危害社會安全之虞，竟無視國家杜絕
      毒品犯罪之禁令，為本案販賣甲基安非他命之犯行，行為
      實屬可議。惟考量被告販賣毒品之次數為1次、對象僅1人
      、交易之數量及金額等情節，再衡以其於偵查及審判中均
      坦承犯行之犯後態度，並參以被告自陳：國中肄業，在理
      髮店工作，月入約3萬元，與父母親及女兒同住，父親有
      糖尿病，母親中風，行動不便，母親領有輕度身心障礙證
      明，女兒已成年即將結婚等語（本院訴卷第142頁至第143
      頁），並附具其戶籍謄本及母親陳王麗美之身心障礙證明
      為證（本院訴卷第147頁至第149頁），暨檢察官、被告及
      辯護人之求刑意見等一切情狀，量處如主文所示之刑。
三、沒收：
  ㈠、扣案如附表編號14所示之行動電話1支（含SIM卡）屬被告
      所有，且係供本案販賣毒品所用之物，業據被告供承明確
      （偵7857卷第133頁；本院訴卷第139頁），依毒品危害防
      制條例第19條第1項規定宣告沒收。
  ㈡、被告本次販賣毒品所得為4萬7,000元，雖未扣案，仍應依
      刑法第38條之1第1項前段規定沒收，並於全部或一部不能
      沒收或不宜執行沒收時，依同條第3項規定追徵其價額。
　㈢、至扣案如附表編號1至13、15至19所示之物，雖為被告所有
      ，然被告供稱：上開物品均未做本案犯罪使用，與本案犯
      罪無關等語（偵7857卷第133頁），且卷內亦無證據證明
      與本案犯罪事實相關，爰均不予宣告沒收。　　
據上論斷，應依刑事訴訟法第299條第1項前段（僅引程序法），
判決如主文。
本案經檢察官林柏宇提起公訴，檢察官魏偕峯到庭執行職務。
中    華    民    國   111    年     3    月    17    日
                  刑事第四庭  審判長  法  官  許佩如
　　　　　　　　　
                                      法  官  廖奕淳
　　　　　　　　　　　　　　　　　　　　
                                      法  官  黃玥婷
以上正本證明與原本無異。
如不服本判決應於收受判決後 20 日內向本院提出上訴書狀，並
應敘述具體理由；其未敘述上訴理由者，應於上訴期間屆滿後
20 日內向本院補提理由書（均須按他造當事人之人數附繕本）
。「切勿逕送上級法院」。
                                      書記官  陳玫燕　　
中　　華　　民　　國　　111 　年　　3 　　月　　17　　日
附錄論罪科刑之法條：
毒品危害防制條例第4條
製造、運輸、販賣第一級毒品者，處死刑或無期徒刑；處無期徒
刑者，得併科新臺幣3千萬元以下罰金。
製造、運輸、販賣第二級毒品者，處無期徒刑或10年以上有期徒
刑，得併科新臺幣1千5百萬元以下罰金。
製造、運輸、販賣第三級毒品者，處7年以上有期徒刑，得併科
新臺幣1千萬元以下罰金。
製造、運輸、販賣第四級毒品者，處5年以上12年以下有期徒刑
，得併科新臺幣5百萬元以下罰金。
製造、運輸、販賣專供製造或施用毒品之器具者，處1年以上7年
以下有期徒刑，得併科新臺幣1百50萬元以下罰金。
前五項之未遂犯罰之。
附表：
編號 所有人 扣案物名稱 數量 1 陳郁蓁 第一級毒品海洛因 1包（驗前毛重計1.1公克） 2 陳郁蓁 第一級毒品海洛因 1包（驗前毛重計0.96公克） 3 陳郁蓁 第一級毒品海洛因 1包（驗前毛重計0.84公克） 4 陳郁蓁 第一級毒品海洛因 1包（驗前毛重計0.78公克） 5 陳郁蓁 第二級毒品甲基安非他命 1包（驗前毛重計8.06公克） 6 陳郁蓁 第二級毒品甲基安非他命 1包（驗前毛重計0.95公克） 7 陳郁蓁 第二級毒品甲基安非他命 1包（驗前毛重計3.77公克） 8 陳郁蓁 第二級毒品甲基安非他命 1包（驗前毛重計0.66公克） 9 陳郁蓁 毒品吸食器 1支 10 陳郁蓁 毒品吸食器（玻璃球） 1支 11 陳郁蓁 毒品注射針筒 1支 12 陳郁蓁 JP915模擬槍 1支（含彈夾1個，槍管未貫通認無殺傷力） 13 陳郁蓁 新臺幣 14萬1,600元 14 陳郁蓁 蘋果牌行動電話，型號IPHONE8+ 1支（門號：0000-000000號；IMEI碼：000000000000000號） 15 陳郁蓁 三星牌行動電話 1支（門號：0000-000000號；IMEI碼：000000000000000號） 16 陳郁蓁 華碩牌行動電話 1支 17 陳郁蓁 蘋果牌行動電話，型號IPHONE7 1支（門號：0000-000000號；IMEI碼：000000000000000號） 18 陳郁蓁 電子磅秤 1台 19 陳郁蓁 夾鏈袋 1批